【裁判字號】    99,易,218
【裁判日期】    990819
【裁判案由】    傷害
【裁判全文】
臺灣花蓮地方法院刑事判決               99年度易字第218號
公  訴  人  臺灣花蓮地方法院檢察署檢察官
被      告  甲○○
            乙○○
上列被告等因傷害等案件，經檢察官提起公訴（99年度偵字第20
12號），本院判決如下：
    主  文
甲○○犯傷害罪，處拘役肆拾日，如易科罰金，以新臺幣壹仟元
折算壹日。
乙○○犯傷害罪，處有期徒刑月，如易科罰金，以新臺幣壹仟
元折算壹日。
    事  實
一、甲○○、乙○○均係從事務農之人，甲○○並擔任向農家收
    取灌溉水費之水利會班長。甲○○於民國98年12月16日10時
    許，與鍾天財相偕至乙○○花蓮縣玉里鎮松浦里萬麗 151號
    住處向乙○○收取灌溉水費。因乙○○拒繳並出言相譏，甲
    ○○旋即與之爆發口角衝突，嗣並各基於傷害之犯意，乙○
    ○手持木棍與甲○○所持之竹棍相互毆打，因而致甲○○受
    有左前臂尺骨幹閉鎖性骨折、左前臂及頭皮撕裂傷之傷害；
    乙○○則受有右側顏面部（右前額）撕裂傷傷口長10公分之
    傷害。
二、案經甲○○、乙○○訴由花蓮縣警察局玉里分局報告臺灣花
    蓮地方法院檢察署檢察官偵查起訴。
    理  由
一、按被告以外之人於審判外之言詞或書面陳述，除法律有規定
    者外，不得作為證據。又被告以外之人於審判外之陳述，經
    當事人於審判程式同意作為證據，法院審酌該言詞陳述或書
    面陳述作成時之情況，認為適當者，亦得為證據。當事人、
    代理人或辯護人於法院調查證據時，知有第159條第1項不得
    為證據之情形，而未於言詞辯論終結前聲明異議者，視為有
    前項之同意，刑事訴訟法第159條第1項及第159條之5分別定
    有明文。查被告 2人對於證人鍾天財、同案被告於警詢時陳
    述之證據能力，於本院準備程序中表示沒有意見，迄於本案
    言詞辯論終結前亦未聲明異議，本院審酌渠等陳述並無違法
    取證及證明力明顯過低之瑕疵，參諸上開規定，認上揭警詢
    時之陳述均具有證據能力；又本案認定事實所引用本件卷證
    所有之證據（文書證據、物證等），檢察官、被告並未主張
    排除前開證據之證據能力，且迄於本院言詞辯論終結前均未
    表示異議，本院審酌前開書證、物證並無證據證明係公務員
    違背法定程式所取得，亦無刑事訴訟法第159條之4規定顯有
    不可信之情況與不得作為證據之情形，是本案認定事實所引
    用本件卷證所有之證據，亦均認為有證據能力，合先敘明。
二、訊據被告甲○○矢口否認有傷害犯行；被告乙○○固坦承有
    持木棍毆打被告甲○○，惟亦矢口否認有傷害犯行。被告甲
    ○○辯稱：是被告乙○○不交水費還打伊，伊被打倒在地，
    並沒有毆打被告乙○○；被告乙○○辯稱：伊只有輕輕打被
    告甲○○，並未造成被告甲○○受傷云云。惟查：
    (一)證人即被告甲○○於警詢及偵查中一致證稱：98年12月16
      日10時許，伊與鍾天財至被告乙○○家中收水費，他不交
      錢還罵伊，且後來拿棍子打鍾天財，鍾天財有閃開，結果
      打到伊的頭，伊就倒在地上，並用左手擋被告乙○○的棍
      子等語，核與證人鍾天財於警詢時所證：98年12月16日10
      時許，伊與被告甲○○去被告乙○○家中收農田灌溉水費
      ，結果被告乙○○就一個木頭直接向伊砸過來，伊一閃，
      木頭就砸到被告甲○○，伊看到被告甲○○倒下且被告乙
      ○○還要跑過去打被告甲○○，伊就趕快去派出所報案等
      語，就衝突發生之經過，大致相符，且被告甲○○確實因
      此受有左前臂尺骨幹閉鎖性骨折、左前臂及頭皮撕裂傷之
      傷害，於同日至玉里榮民醫院急診縫合傷口併石膏副木固
      定等情，亦有玉里榮民醫院診斷證明書在卷可稽。被告乙
      ○○辯稱：只有輕輕打，並未造成被告甲○○受傷云云，
      無非卸責之詞，不足採信。被告乙○○確有傷害被告甲○
      ○之傷害犯行，洵堪認定。
    (二)證人即被告乙○○於警詢時即證稱：當日被告甲○○與鍾
      天財到伊家裡收水費，被告甲○○過來要用拳頭想打伊，
      伊就拿一旁的木頭來擋，之後被告甲○○就拿竹子往伊頭
      部刺，然後伊把被告甲○○弄倒並拿起木棍往被告甲○○
      的頭及手部打，而鍾天財跑掉等語，就遭被告甲○○毆打
      亦證述明確。而證人乙○○確實受有右側顏面部（右前額
      ）撕裂傷傷口長10公分之傷害，而於98年12月16日前往財
      團法人佛教慈濟綜合醫院玉里分院急診行清創縫合手術一
      情，亦有該院診斷證明書附卷足憑。而被告乙○○既於本
      案發生當日即前往醫院就診，所證述遭被告甲○○毆打之
      部位亦與診斷證明書所傷勢相符，堪認該診斷證明書所載
      之傷勢，要係被告甲○○毆打所致，應足認定。被告甲○
      ○否認有毆打證人乙○○，要係卸責之詞，難以採信。
    (三)綜上所述，本案被告 2人確有因收取農田灌溉水費而生爭
      執，進而互毆之情，洵堪認定，自均應依法論科。
三、核被告 2人所為，均係犯刑法第277條第1項傷害罪。爰審酌
    被告 2人均無前科紀錄，素行尚佳，惟被告乙○○僅因被告
    甲○○前來收取水費，不僅未予繳納，反而因此動手毆打被
    告甲○○，而被告甲○○亦因此與之互毆，犯罪之手段、動
    機、目的，造成被告 2人傷害之輕重，及於犯罪後均否認犯
    行等一切情狀，分別量處如主文所示之刑，並均諭知易科罰
    金之折算標準。至本案被告乙○○犯罪所用之木棒，並非被
    告乙○○所有，為被告乙○○供述在卷；另被告甲○○所使
    用之竹棍，並未扣案，且因被告甲○○始終否認犯行，復依
    卷內之資料，亦無從證明係被告甲○○所有且現仍存在，爰
    均不為沒收之諭知，併此敘明。
據上論斷，應依刑事訴訟法第299條第1項前段，刑法第277條第1
項、第41條第1項前段，刑法施行法第1條之1，判決如主文。
本案經檢察官簡淑如到庭執行職務。
中    華    民    國    99    年    8     月    19    日
                  刑事第一庭    法  官  林恒祺
以上正本證明與原本無異。
如不服本判決應於收受送達後10日內向本院提出上訴書狀，並應
敘述具體理由。其未敘述上訴理由者，應於上訴期間屆滿後20日
內向本院補提理由書(均須按他造當事人之人數附繕本)「切勿逕
送上級法院」。告訴人或被害人如對於本判決不服者，應具備理
由請求檢察官上訴，其上訴期間之計算係以檢察官收受判決正本
之日期為準。
中    華    民    國    99    年    8     月    20    日
                                書記官
附錄本判決論罪之法律條文：
中華民國刑法第277條
傷害人之身體或健康者，處3年以下有期徒刑、拘役或1千元以下
罰金。
犯前項之罪因而致人於死者，處無期徒刑或7年以上有期徒刑；
致重傷者，處3年以上10年以下有期徒刑。

司法院資訊處製作；財團法人民間司法改革基金會備份。
